【裁判字號】    99,交易,104
【裁判日期】    990520
【裁判案由】    過失致死
【裁判全文】
臺灣彰化地方法院刑事判決             99年度交易字第104號
公  訴  人  臺灣彰化地方法院檢察署檢察官
被      告  甲○○
上列被告因過失致死案件，經檢察官提起公訴（99年度偵字第38
40號），本院判決如下：
    主  文
甲○○因過失致人於死，處有期徒刑伍月，如易科罰金，以新台
幣壹仟元折算壹日。緩刑貳年。
    犯罪事實
一、甲○○領有普通小型車駕駛執照，其於民國99年4 月4 日下
    午6 時15分許，駕駛車牌號碼OE-5822 號自用小客車，沿彰
    化縣福興鄉○○路由南往北方向行駛，行經彰化縣福興鄉○
    ○路與秀福路設有閃光黃燈號誌路口時，本應注意汽車行駛
    時，應遵守道路交通號誌之指示，而閃光黃燈表示「警告」
    ，車輛應減速接近，注意安全，小心通過，而依當時天候為
    晴天、暮光、柏油路面乾燥並無缺陷、道路無障礙物及視距
    良好等情況，並無不能注意之情事，竟疏未注意即貿然前行
    ，適蔡兆偉騎乘車牌號碼261- GQK號重型機車，沿彰化縣福
    興鄉○○路往西往東方向行驔，行經上開設有閃光紅燈號誌
    路口時，亦疏未注意行經閃光號誌路口時，應遵守道路交通
    號誌之指示，閃光紅燈表示「停車再開」，車輛應減速接近
    ，先停止於交岔路口前，讓幹道車優先通行後認為安全時，
    方得續行，而貿然行駛，甲○○見狀閃避不及，其駕駛之自
    用小客車左前車頭乃直接撞擊蔡兆偉所騎乘機車前車頭，致
    蔡兆偉人車倒地因而受有腹部挫傷、腹腔內出血等傷害，經
    送醫急救仍於同日晚上8 時許不治死亡。甲○○肇事後，即
    留在現場，於有偵查犯罪職權之機關或個人發覺其犯罪前，
    自動向接獲報案惟未報明肇事人姓名而前往現場處理本件交
    通事故之員警坦承肇事而自首，而主動接受裁判。
二、案經彰化縣警察局鹿港分局報告臺灣彰化地方法院檢察署檢
    察官相驗後由臺灣彰化地方法院檢察署檢察官自動檢舉簽分
    偵查起訴。
    理  由
一、證據能力部分：
    本案引用之供述及非供述證據，經本院依法踐行調查證據程
    序，公訴人及被告甲○○均不爭執各該證據之證據能力，且
    亦查無依法應排除其證據能力之情形，是此部分所引用證據
    之證據能力皆無疑義，合先敘明。
二、上揭犯罪事實，業據被告甲○○於警偵訊及本院審理時坦承
    不諱（詳偵查卷宗第16頁至第17頁、第33頁、本院99年5 月
    13日審判筆錄），並有彰化縣警察局鹿港分局處理相驗案件
    初步調查報告暨報驗書、道路交通事故調查報告表（一）、
    （二）、道路交通事故現場圖、現場照片等附卷可稽（詳偵
    查卷宗第3 頁、第5 頁至第13頁）。又被害人蔡兆偉因本件
    交通事故因而受有腹部挫傷、腹腔內出血等傷害，經送醫急
    救仍發生死亡結果，亦經臺灣彰化地方法院檢察署檢察官督
    同檢驗員相驗鑑定明確，有財團法人彰化基督教醫院鹿基分
    院非病死者司法相驗病歷摘要、臺灣彰化地方法院檢察署相
    驗筆錄、相驗屍體證明書、檢驗報告書、相片在卷可憑（詳
    偵查卷宗第27頁、第30頁、第31頁、第35頁至第41頁）。而
    按駕駛人駕駛汽車，應遵守道路交通標誌、標線、號誌之指
    示，並服從交通指揮人員之指揮；閃光黃燈表示「警告」，
    車輛應減速接近，注意安全，小心通過。閃光紅燈表示「停
    車再開」，車輛應減速接近，先停止於交岔路口前，讓幹道
    車優先通行後認為安全時，方得續行，道路交通安全規則第
    90條、道路交通標誌標線號誌設置規則第211 條第1 項第1
    、2 款分別訂有明文，被告係領有普通小型車駕駛執照之人
    ，業據被告於警詢中陳明在卷（詳偵查卷宗第17頁），其駕
    車自應注意上述道路交通安全規定，而依當時情況為晴天、
    暮光、柏油路面乾燥並無缺陷、道路無障礙物及視距良好等
    情況，且無不能注意之情事，被告竟疏未注意，而率予駕車
    前行，致其駕駛之自用小客車左前車頭直接撞擊被害人蔡兆
    偉所騎乘機車前車頭，使被害人蔡兆偉人車倒地並受傷死亡
    ，被告就本件交通事故之發生，確有應注意、能注意而未注
    意之過失，甚為明確。又被害人蔡兆偉騎乘重型機車行經設
    有閃光紅燈號誌路口，亦疏未注意閃光紅燈表示「停車再開
    」，車輛應減速接近，先停止於交岔路口前，讓幹道車優先
    通行後認為安全時，方得續行，而貿然行駛，致發生本件交
    通事故，其亦與有過失，亦屬無疑，然查被告之過失與告訴
    人之過失併合而為危害發生之原因時，仍不得阻其過失責任
    （最高法院23年上字第5223號判例意旨可資參照），是被告
    不因被害人蔡兆偉之過失而阻卻其過失責任。且被告之上揭
    過失駕駛行為與被害人蔡兆偉之死亡結果間，具有相當之因
    果關係。綜上所述，本件事證明確，被告犯行，堪以認定，
    應依法論科。
三、核被告所為，係犯刑法第276 條第1 項之過失致人於死罪。
    又被告肇事後，即留在現場，於有偵查犯罪職權之機關或個
    人發覺其犯罪前，自動向接獲報案惟未報明肇事人姓名而前
    往現場處理本件交通事故之員警坦承肇事而自首，而主動接
    受裁判，業據被告供明在卷（詳偵查卷宗第16頁），復有道
    路交通事故肇事人自首情形紀錄表1 份在卷可憑（詳偵查卷
    宗第23頁），是以，本件被告確有自首之情形，爰依刑法第
    62條前段之自首規定，減輕其刑。爰審酌被告行車未遵守交
    通規則而過失致人於死之行為，雖非如故意行為之惡性重大
    ，但被告對於本件交通事故之發生，確實具有前揭過失，並
    造成被害人蔡兆偉死亡之悲劇，被害人蔡兆偉家屬之精神、
    心理亦因之受嚴重創傷，內心之悲痛、遺憾，經久難以平息
    、彌補，被告前無犯罪紀錄，有臺灣高等法院被告前案紀錄
    表1 份在卷可稽，素行尚佳及其過失程度、肇事之情節、被
    害人蔡兆偉對於本件交通事故之發生亦有前揭疏失，及被告
    犯罪後坦承犯行，蒞庭檢察官請求判處有期徒刑5 月及被害
    人蔡兆偉父親乙○○同意檢察官之求刑等一切情狀，爰量處
    如主文所示之刑，並諭知易科罰金之折算標準。又被告前未
    曾受有期徒刑以上刑之宣告，有臺灣高等法院被告前案紀錄
    表附卷可憑，其因一時疏忽，致觸犯本案犯行，且被告坦承
    罪行，並與被害人蔡兆偉家屬達成和解，有彰化縣福興鄉調
    解委員會調解書1 份在卷可憑（詳本院卷），足徵被告甚有
    悔意，信被告經此偵、審教訓，自當知所警惕，而無再犯之
    虞，因認前開對其所宣告之刑，以暫不執行為適當，爰併宣
    告緩刑2 年，以啟自新。
據上論斷，應依刑事訴訟法第284 條之1 、第299 條第1 項前段
，刑法第276 條第1 項、第62條前段、第41條第1 項前段、第74
條第1 項第1 款，刑法施行法第1 條之1 第1 項、第2 項前段，
判決如主文。
本案經檢察官林依成到庭執行職務。
中    華    民    國    99    年    5     月    20    日
                  交通法庭    法  官  游秀雯
以上正本證明與原本無異。
如不服本判決應於收受判決後10日內向本院提出上訴書狀，並應
敘述具體理由。其未敘述上訴理由者，應於上訴期間屆滿後20日
內向本院補提理由書 (均須按他造當事人之人數附繕本)「 切勿
逕送上級法院」。
告訴人或被害人對於判決如有不服具備理由請求檢察官上訴者，
其上訴期間之計算係以檢察官收受判決正本之日期為準。
中    華    民    國    99    年    5     月    20    日
                              書記官  謝志鑫
附錄本案論罪科刑法條全文
中華民國刑法第276條
因過失致人於死者，處2 年以下有期徒刑、拘役或2 千元以下罰
金。
從事業務之人，因業務上之過失犯前項之罪者，處5 年以下有期
徒刑或拘役，得併科3 千元以下罰金。

司法院資訊處製作；財團法人民間司法改革基金會備份。
